【裁判字號】    98,交聲,2609
【裁判日期】    981230
【裁判案由】    聲明異議
【裁判全文】
臺灣高雄地方法院交通事件裁定        98年度交聲字第2609號
原處分機關  高雄市政府交通局
異  議  人
即受處分人  甲○○
上列受處分人因違反道路交通管理處罰條例案件，對於高雄市政
府交通局民國98年9 月1 日所為之處分（原處分案號：高市交裁
字第裁32-BB0000000號），聲明異議，本院裁定如下：
    主  文
異議駁回。
    理  由
一、異議意旨略以：異議人即異議人甲○○騎乘車牌號碼YDW-35
    0 號重型機車搭載未戴安全帽乘客，於民國98年7 月1 日7
    時42分許，行經設有燈光號誌管制設施之高雄市○○○路與
    和平二路300 巷（原處分誤載為「廣西路」）之交岔路口（
    下稱系爭路口），因啟動自動測照設備照相存證，並由高雄
    市政府警察局以其闖紅燈及機器腳踏車附座載人未依規定戴
    安全帽為由（未戴安全帽部分未據聲明異議），逕行製單舉
    發，原處分機關並分別依道路交通管理處罰條例第53條第1
    項及同條例第31條第6 項規定，各裁處罰鍰新臺幣（下同）
    1 千8 百元、5 百元在案，惟該處路口號誌位置特殊，地上
    亦無標示，且停止線與斑馬線分離甚遠，斑馬線另在安全島
    之盡頭，如同陷阱，故異議人自認確有紅燈越線之事實，然
    當時異議人越線後即向前靠往路旁買早餐而未超過斑馬線，
    故未闖越紅燈，爰聲明異議請求撤銷原處分等語。
二、按汽車駕駛人，行經有燈光號誌管制之交岔路口闖紅燈者，
    處1 千8 百元以上5 千4 百元以下罰鍰，並記違規點數3 點
    ，道路交通管理處罰條例第53條第1 項及第63條第1 項第3
    款分別定有明文。
三、經查：
  (一)關於異議人於98年7 月1 日7 時42分許，行經設有燈光號誌
    管制設施之系爭路口，而於該路口紅燈號誌啟亮時，仍駛越
    路口停止線等情，業為異議人坦認在卷，並有卷附彩色照片
    2 張附卷可參。且觀諸時序在後之採證照片所示，異議人機
    車越過路口停止線後，已續往前行至超過該路口一半以上之
    位置，並參以異議人自承其越線後係向前靠往路旁買早餐，
    足認異議人確有紅燈越線，並已通過該路口之情事，是異議
    人行經設有燈光號誌管制設施之交岔路口闖紅燈之違規事實
    ，至堪認定。
  (二)異議人固辯稱：因路口號誌位置特殊且無標示，形同陷阱，
    始會紅燈越線云云。惟按依道路交通標誌標線號誌設置規則
    第203 條第1 項第1 款規定：「號誌燈面之鏡面排列順序，
    規定如下：一、行車管制號誌燈面中各鏡面之排列方式，得
    以橫排或縱排安裝之；縱排者由上至下，依次為圓形紅燈、
    圓形黃燈、圓形綠燈」、同規則第220 條規定：「號誌之設
    置方式分為柱立式、懸臂式、門架式及懸掛式四種，各類號
    誌設置高度規定如下：一、行車管制號誌（一）採用柱立式
    設於路側者，燈箱底部應高出人行道地面2.4 公尺至4.6 公
    尺。如無人行道，或係設於路中之交通島上者，應以道路中
    心線之路面為準」，是本件系爭路口行車號誌採取縱排由上
    至下，並以柱立式設置於路側人行道上，乃符合上揭設置規
    則之規定，且由卷附系爭路口照片以觀，該號誌亦係設於路
    口明顯之位置，並無障礙物或路樹阻擋視線，足見該行車號
    誌之設置並無違法不當之處，此觀諸採證照片所示，異議人
    通過該路口時，其旁亦有其他見諸路口紅燈號誌啟亮而於機
    車停等區停等紅燈之機車，益徵其情，故異議人為圖卸責，
    空言指摘該路口號誌設置不當，殊無可採。至異議人雖另辯
    稱：停止線與「斑馬線」分離甚遠乙節，然依本件採證照片
    所示，系爭路口本無行人穿越道之設置；而對照網路地圖列
    印資料及卷附現場照片以觀，可知異議人所稱之「斑馬線」
    應屬前方和平二路與「廣西路」交岔路口所劃設之行人穿越
    道，而與系爭路口無涉，是異議人所辯停止線與「斑馬線」
    分離甚遠，其未越過該「斑馬線」故未闖紅燈乙節，亦有誤
    會，無可為採。
四、綜上所述，異議人於上述時、地，騎機車行經有燈光號誌管
    制之交岔路口闖紅燈之違規事實堪予認定，則原處分機關據
    此並引用道路交通管理處罰條例第53條第1 項及第63條第1
    項第3 款等規定，裁處異議人罰鍰1 千8 百元，並記違規點
    數3 點，於法尚無不合；異議人任意指摘本件原裁決處分有
    所不當，經核並無理由，應予以駁回。至異議人機車附座載
    人未依規定戴安全帽部分，未據異議人聲明異議，且為另一
    獨立之違規事實，自不在本件異議範圍，本院毋庸併予審究
    ，附此敘明。
五、據上論斷，應依道路交通案件處理辦法第19條，裁定如主文
    。
中    華    民    國    98    年    12    月    30    日
                      交通法庭  法  官  蔣志宗
以上正本證明與原本無異。
如不服本裁定，應於收受送達後5 日內向本院提出抗告狀。
中    華    民    國    98    年    12    月    30    日
                                書記官  李崑良

司法院資訊處製作；財團法人民間司法改革基金會備份。
